臺灣基隆地方法院刑事判決　　　　　　　 96年度易字第593號
公　訴　人　臺灣基隆地方法院檢察署檢察官
被　　　告　乙○○
上列被告因詐欺案件，經檢察官提起公訴（96年度偵字第1393號
），因被告於準備程序進行中，被告先就被訴事實為有罪之陳述
，經本院合議庭裁定進行簡式審判程序，判決如下：
    主  文
乙○○幫助意圖為自己不法之所有，以詐術使人將本人之物交付
，處有期徒刑參月，減為有期徒刑壹月又拾伍日，如易科罰金，
以新台幣壹仟元折算壹日。
    事  實
一、乙○○於民國（下同）95年11月間，依報紙所刊登身分證借
    款廣告上留存電話與對方聯繫，雖預見將自己開設之金融帳
    戶（含存摺、提款卡、密碼、印章等物）提供予他人，該他
    人極可能以該帳戶作為詐欺取財犯罪之工具，因缺錢花用仍
    不違背幫助詐欺取財犯罪之犯意，在其位於桃園縣平鎮市廣
    興村50之1號住處附近，將其於95年8月29日在桃園縣中壢市
    ○○路180號所開立之「合作金庫商業銀行中壢分行」帳號
    0000000000000號帳戶提款卡及密碼等物交付予年籍不詳自
    稱「陳先生」之男子，「陳先生」則當場交付新台幣（下同
    ）5000元予乙○○。「陳先生」於取得上開帳戶資料後，隨
    即轉交所屬之詐欺集團使用。該詐欺集團成員旋意圖為自己
    不法之所有，於95年11月13日23時許連線上奇摩網站至「
    MSN北部人聊天室」網站，以化名「小琪」女子與丙○○聊
    天，並向丙○○要取電話號碼，後即撥打電話予丙○○相約
    見面，丙○○依約抵達相約地點後，復由姓名不詳自稱「阿
    浩」之男子撥打電話予丙○○，佯稱需先至自動櫃員機操作
    以確認身分後方能見面，致丙○○陷於錯誤不疑有它，依指
    示持建華銀行及合作金庫銀行金融卡前往基隆市三沙灣郵局
    外所設置之自動櫃員機操作，而於95年（起訴書誤載為96年
    ）11月14日2時42分轉帳5983元、同日3時37分轉帳4050元至
    乙○○所提供之上開帳戶，並旋遭提領一空。嗣經丙○○察
    覺有異後報警循線查獲。
二、案經基隆市警察局第二分局報告臺灣基隆地方法院檢察署檢
    察官偵查起訴。
    理  由
壹、程序事項
    被告乙○○所犯者非為死刑、無期徒刑、最輕本刑為3年以
    上有期徒刑之罪或高等法院管轄第一審案件，其於準備程序
    進行中，先就被訴事實為有罪之陳述，經告知其簡式審判程
    序之旨，並聽取公訴人、被告之意見後，本院合議庭依刑事
    訴訟法第273條之1第1項之規定，裁定由受命法官獨任以簡
    式審判程序進行本案之審理。
貳、實體事項
一、事實認定部分
    上開事實，業據被告於本院行準備程序及審理時坦承不諱，
    並經證人即被害人丙○○於警詢時證述明確，另有中華郵政
    公司自動櫃員機交易明細表2紙、合作金庫商業銀行中壢分
    行於96年3月30日合金壢營字第0960001572號函檢附之客戶
    基本資料、新開戶建檔登錄單、印鑑卡及各類存款分戶交易
    明細表附卷可稽，又按在金融機構開立帳戶、請領存摺及提
    款卡使用，係針對個人身分之社會信用而予以資金流通，具
    有強烈之屬人性格，而金融帳戶作為個人理財之工具，申請
    開設並無任何特殊之限制，一般民眾均得以存入最低開戶金
    額之方式申請使用，且同一人得在不同之金融機構申請數個
    存款帳戶使用，乃眾所週知之事實；依一般人之社會經驗，
    若遇陌生人捨以自己名義申請帳戶，反以高價向不特定人蒐
    集金融帳戶使用，衡情應對該帳戶是否供合法使用一節有所
    懷疑，且近年詐騙集團犯案猖獗，利用帳戶掩飾、隱匿詐財
    贓款之事，迭有所聞，又本件真實姓名、年籍不詳之人係以
    在報紙上刊登廣告之方式，向不特定人以高價換取帳戶，顯
    屬可疑，而被告就其將帳戶提款卡及密碼交付他人使用，可
    能因而幫助他人從事詐欺取財之目的已有所預見，仍將其所
    有之前揭帳戶提款卡及密碼交付他人，顯有容認發生之間接
    故意，故被告確有幫助前開索取帳戶之人，利用其提供之帳
    戶詐欺取財之不確定故意甚明，本件事證明確，被告犯行堪
    以認定。
二、論罪科刑部分
(一)、按刑法上之幫助犯，係對於犯罪與正犯有共同之認識，以幫
    助之意思，對於正犯資以助力，而未參與犯罪行為者而言，
    如未參與實行構成要件之行為，且係出於幫助之意思，提供
    助力，即屬幫助犯，而非共同正犯（最高法院49年台上字
    第77號判例可資參照）。本件被告基於幫助之犯意，交付
    其所有前揭帳戶之提款卡及密碼予「陳姓」男子使用，致詐
    欺集團成員對丙○○施以詐術，使丙○○陷於錯誤，而將
    10033元轉帳至被告之前揭帳戶內，而為他人之詐欺取財行
    為提供助力，核被告所為，係犯刑法第339條第1項之幫助詐
    欺取財罪，應依刑法第30條第2項之規定，按正犯之刑減輕
    之。
(二)、爰審酌被告所為已影響社會正常交易安全，增加被害人尋求
    救濟之困難，並使犯罪之追查趨於複雜，成為詐欺集團猖獗
    幫凶，衡其犯罪之動機、目的、手段、生活狀況、智識程度
    暨犯罪後坦承犯行，顯有悔悟之態度等一切情狀，量處如主
    文所示之宣告刑，並諭知易科罰金之折算標準。至被告將其
    所有之帳戶提款卡已交由詐騙集團使用，至今仍未取回，亦
    未經扣案，為免日後執行困難，爰不為沒收之諭知，附此敘
    明。
(三)、按犯罪在96年4月24日以前者，除中華民國九十六年罪犯減
    刑條例另有規定外，有期徒刑、拘役或罰金，減其刑期或金
    額2分之1；又詐欺罪，經宣告死刑、無期徒刑或逾有期徒刑
    1年6月之刑者，不予減刑，中華民國九十六年罪犯減刑條例
    第2條第1項第 3款、第3條笫1項第15款定有明文。本件被告
    所犯幫助詐欺罪，犯罪在96年4月24日以前，且宣告之有期
    徒刑未逾1年6月，依上開規定應減刑2分之1，並諭知易科罰
    金之折算標準。
三、應依刑事訴訟法第273條之1第1項、第284條之1、第299條第
    1 項前段，刑法第30條、第339條第1項、第41條第1項前段
    ，刑法施行法第1條之1，中華民國九十六年罪犯減刑條例第
    2 條第1項第3款、第7條、第9條，判決如主文。
本案經檢察官甲○○到庭執行職務
中　　華　　民　　國　　96　　年　　11　　月　　13　日
                  刑事第二庭法  官  陳伯厚
以上正本證明與原本無異。
如不服本判決應於收受本判決後10日內向本院提出上訴書狀，其
未敘述上訴理由者，並得於提起上訴後10日內向本院補提理由書
狀（均須按他造當事人之人數附繕本）「切勿逕送上級法院」。
中　　華　　民　　國　　96　　年　　11　　月　　13　　日
                            書記官  黃士元
附錄論罪法條：
中華民國刑法第339條
（普通詐欺罪）
意圖為自己或第三人不法之所有，以詐術使人將本人或第三人之
物交付者，處5年以下有期徒刑、拘役或科或併科1千元以下罰金
。
以前項方法得財產上不法之利益或使第三人得之者，亦同。
前二項之未遂犯罰之。
